臺灣臺北地方法院民事裁定
109年度訴字第9230號
原      告  幸福美滿地產開發有限公司

追加原告兼
法定代理人  楊淑錦  
共      同
訴訟代理人  蔡宗釗律師
被      告  買屋知識家股份有限公司


法定代理人  周鶴鳴  
訴訟代理人  朱柏璁律師
            江明軒律師
上列原告幸福美滿地產開發有限公司與被告間請求確認加盟契約
法律關係存在事件，原告幸福美滿地產開發有限公司於民國110
年10月5日為訴之變更及追加，本院就此部分裁定如下：
    主  文
變更及追加之訴駁回。
變更及追加之訴訟費用由原告負擔。
    事實及理由
一、按訴狀送達後，原告不得將原訴變更或追加他訴，但該訴訟
    標的對於數人必須合一確定時，追加其原非當事人之人為當
    事人者，不在此限；訴訟標的對於數人必須合一確定而應共
    同起訴，如其中一人或數人拒絕同為原告而無正當理由者，
    法院得依原告聲請，以裁定命該未起訴之人於一定期間內追
    加為原告；逾期未追加者，視為已一同起訴，民事訴訟法第
    255條第1項第5款、第56條之1第1項分別定有明文。若各共
    同訴訟人所應受之判決僅在理論上應為一致，而其為訴訟標
    的之法律關係，非在法律上對於各共同訴訟人應為一致之判
    決者，不得解為該條款之必須合一確定（最高法院87年度臺
    抗字第137號裁定意旨參照）。是倘訴訟標的對於數人毋須
    合一確定者，即難認得依上開規定為合法追加。次按民事訴
    訟法第255條第1項第2款所謂請求之基礎事實同一，係指原
    當事人間，追加之訴與原訴之基礎事實同一而言（最高法院
    102年度臺抗字第1031號裁定意旨參照）。又按確認之訴與
    給付之訴本質不同，前者係原告要求法院以判決確定一定法
    律關係存否，成立或不成立，或證書真偽，或法律關係基礎
    事實存否之訴；後者則係原告要求法院是認其在私法上對於
    被告有一定給付之請求權，並進而命被告為一定行為之訴（
    最高法院89年度臺上字第636號判決意旨參照）。
二、經查：
　㈠原告幸福美滿地產開發有限公司（下稱幸福地產公司）於民
    國109年12月25日對被告提起請求確認加盟契約法律關係存
    在訴訟，主張兩造於104年11月4日簽訂台灣房屋特許加盟契
    約書(下稱系爭契約)，約定由被告授權原告幸福地產公司使
    用「台灣房屋」之商標，授權期間為104年11月4日起至110
    年2月28日。詎被告於109年12月10日來函指稱原告幸福地產
    公司於授權期間加盟住商不動產，違反競業禁止規定，依系
    爭契約第22條第2項、第24條第1項後段規定終止系爭契約並
    沒收履約保證金新臺幣(下同)220萬元。然原告幸福地產公
    司未違反競業禁止規定，爰起訴聲明確認原告幸福地產公司
    與被告間系爭契約自109年12月10日至110年2月28日有效存
    在等語，有民事起訴狀（卷第7頁）、本院110年4月8日準備
    程序筆錄（卷第166頁）為憑。嗣原告幸福地產公司於110年
    10月5日具狀追加原告楊淑錦，主張依系爭契約第26條第4款
    請求返還履約保證金，並變更聲明為：㈠被告應返還原告楊
    淑錦金額200萬元履約保證本票；㈡被告應返還原告幸福地產
    公司20萬元履約保證金等語，有民事訴之變更追加狀（卷第
    181頁）可參。
　㈡原告幸福地產公司雖主張依民事訴訟法第255條第1項第2款、
    第4款、第7款規定為上開訴之追加原告楊淑錦及訴之變更云
    云，惟追加原告楊淑錦與原告幸福地產公司間核非訴訟標的
    法律關係在法律上須合一確定，且追加原告楊淑錦既非原當
    事人，揆諸前揭規定及說明，原告幸福地產公司自不得依民
    事訴訟法第255條第1項第2款關於請求之基礎事實同一而為
    訴之追加及變更。又原告幸福地產公司於本件起訴時係提起
    確認其與被告間加盟契約法律關係存在之訴，核其性質為確
    認之訴；嗣變更聲明為被告應返還履約保證金，核其性質則
    為給付之訴，揆諸前揭說明，確認之訴與給付之訴本質不同
    ，自無因情事變更而以他項聲明代最初聲明之可言，則原告
    幸福地產公司自不得依民事訴訟法第255條第1項第4款規定
    而為訴之追加及變更。另原告幸福地產公司於109年12月25
    日起訴，迄至110年10月5日始具狀為前揭訴之追加及變更，
    有民事起訴狀（卷第7頁）、民事訴之變更追加狀（卷第181
    頁）為憑，而被告復表示不同意原告幸福地產公司所為前揭
    訴之追加及變更（卷第187頁），堪認原告幸福地產公司所
    為訴之追加及變更確有礙被告防禦及訴訟之終結，是原告幸
    福地產公司自不得依民事訴訟法第255條第1項第7款規定而
    為訴之追加及變更。
　㈢綜上，原告主張依民事訴訟法第255條第1項第2款、第4款、
    第7款規定而為訴之變更及追加，均為不合法，應予駁回。
三、依民事訴訟法第249條第1項第6款，第95條，第78條，裁定
    如主文。
中　　華　　民　　國　　110 　年　　10　　月　　20　　日
                  民事第四庭    法　官　姚水文
以上正本係照原本作成。
如不服本裁定應於送達後10日內向本院提出抗告狀，並繳納抗告
費新臺幣1,000元。　　　　　　　　　
中　　華　　民　　國　　110 　年　　10　　月　　20　　日
                                書記官  吳華瑋